【裁判字號】    99,智易,6
【裁判日期】    991110
【裁判案由】    違反著作權法
【裁判全文】
臺灣臺南地方法院刑事判決               99年度智易字第6號
公  訴  人  臺灣臺南地方法院檢察署檢察官
被      告  丙○○
上列被告因違反著作權法案件，經檢察官提起公訴（99年度偵字
第5164號），本院判決如下：
    主  文
丙○○幫助明知係侵害著作財產權之光碟重製物而散布，處有期
徒刑陸月，如易科罰金，以新臺幣壹仟元折算壹日。扣案如附表
所示之盜版光碟共貳拾柒片均沒收。
     事  實
一、丙○○預見若提供其金融機構之帳戶予不明人士使用，足供
    非法散布侵害著作權重製物之人於販售時使買受人匯入金錢
    後逕為提領之，致犯罪偵查機關無法藉由所使用帳戶追查真
    正之行為人，而幫助其等為違反著作權法之犯罪，竟基於幫
    助他人販賣盜版光碟而侵害他人著作財產權之不確定故意，
    於民國98年4月14日至日盛國際商業銀行臺南分行（下稱日
    盛銀行）申請開立00000000000000號帳戶後，即於不詳時地
    將上揭帳戶之存摺、金融卡及密碼交付予不詳犯罪集團成員
    使用，以此方式幫助該集團所屬成員從事販賣盜版光碟之犯
    行。嗣該犯罪集團成員於取得上開帳戶後，明知「篤姬」、
    「實習醫生格雷第5季」、「變形金剛2」等視聽著作，分別
    係臺灣魄力資訊有限公司（下稱臺灣魄力公司）及得利影視
    股份有限公司（下稱得利公司）取得著作財產權，受我國著
    作權法保護之視聽著作，未經前揭公司之同意或授權，不得
    擅自散布該等著作，且明知其於不詳時地取得之「篤姬」、
    「實習醫生格雷第5季」、「變形金剛2」等光碟，均係違法
    重製之盜版光碟，竟基於散布違法重製盜版光碟之犯意，在
    不詳地點利用電腦連結網路後，在露天拍賣網站上，以帳號
    「o375o7i」刊登以每套「篤姬」光碟（17片）含郵寄及運
    費新臺幣（下同）1000元，及「實習醫生格雷第5季」、「
    變形金剛2」光碟（共10片）含郵寄及運費550元之價格，販
    賣上開盜版光碟訊息，供不特定人下標購買，待交易完成後
    ，再寄電子郵件與買家聯絡，迨買家將價金匯入丙○○之上
    開帳戶內，再由不詳之人以郵寄之方式，將上開盜版光碟寄
    至買家指定之處所，而以此方式侵害前揭公司之著作財產權
    。嗣分別於98年7月20日及99年1月19日，經臺灣魄力公司員
    工乙○○及員警分別在上開網站瀏覽時發覺，即分別下標以
    1000元及550元之價格購得上開「篤姬」及「實習醫生格雷
    第5季」、「變形金剛2」光碟各乙套，並將款項匯入丙○○
    所有之上開帳戶內，不詳犯罪集團成員再以郵寄方式，分別
    將上開盜版光碟寄至乙○○及員警指定之處所，再由乙○○
    報警及由員警依職權查證而查獲上情。
二、案經臺灣魄力公司訴由臺中縣警察局東勢分局、得利公司訴
    由內政部警政署保安警察第二總隊第一大隊第一中隊報請臺
    灣臺南地方法院檢察署檢察官偵查起訴。
    理  由
一、證據能力之認定：按被告以外之人於審判外之言詞或書面陳
    述，除法律有規定者外，不得作為證據；又被告以外之人於
    審判外之陳述，雖不符合同法第159條之1至第159條之4之規
    定，但經當事人於審判程序同意作為證據，法院審酌該言詞
    陳述或書面陳述作成時之情況，認為適當者，亦得為證據。
    當事人、代理人或辯護人於法院調查證據時，知有第159條
    第1項不得為證據之情形，而未於言詞辯論終結前聲明異議
    者，視為有前項之同意，刑事訴訟法第159條第1項及第159
    條之5分別定有明文。本件之供述及非供述之證據，均未經
    被告於本件言詞辯論終結前爭執其證據能力，本院審酌前開
    證據之作成，並無不當或顯不可信之情況，依首揭法條規定
    ，均有證據能力。
二、訊據被告丙○○矢口否認涉有本件幫助散布重製光碟犯行，
    辯稱：其所有之上開日盛銀行帳戶存摺影本、金融卡、密碼
    等物係遺失云云。經查：
  (一)上開日盛銀行00000000000000號帳戶係被告於98年4月14向
    日盛銀行台南分行所申請，有日盛銀行函復臺中縣警察局東
    勢分局及警政署保安警察第二總隊第一大隊第一中隊專案分
    隊之申請人資料2份及開戶資料1份在卷可稽，實可認定。不
    詳犯罪集團成員在露天拍賣網站上，以帳號「o375o7i」刊
    登以每套「篤姬」（1套光碟17片）含郵寄及運費1000元，
    及「實習醫生格雷第5季」、「變形金剛2」（1套光碟9片、
    附贈「變形金剛2」光碟1片），共10片光碟，含郵寄及運費
    550元之價格，販賣上開盜版光碟訊息，並經臺灣魄力公司
    員工乙○○及員警分別在上開網站瀏覽時發覺，即分別下標
    以1000元及550元之價格購得上開「篤姬」及「實習醫生格
    雷第5季」（附贈「變形金剛2」光碟1片）各乙套，並將款
    項匯入丙○○所有之上開帳戶內，有告訴代理人乙○○之證
    述、 露天拍賣網站上刊登販賣「篤姬」光碟、「實習醫生
    格雷第5季」之訊息各1份，有乙○○及警員在網路得標及匯
    款資料各1份在卷可按。
  (二)「篤姬」是由日本NHK公司發行，馥薰公司取得國內代理權，
    該公司授權臺灣魄力公司侵害「篤姬」視聽著作者之告訴及
    和解等權利，有「篤姬」視聽著作之原產地證明、授權書、
    取締授權書、錄影帶節目審查合格證明書、及臺灣魄力公司
    之營利事業登記證各1份在卷可稽。「實習醫生格雷第5季」
    視聽著作是由美商BUENA VISTA HOME ENTERTAINMENT,INC.公
    司發行，得利影視公司取得國內代理權，有「實習醫生格雷
    第5季」視聽著作之授權書、及得利影視公司之營利事業登記
    證各1份在卷可稽；「變形金剛2」著作財產是由美商派拉蒙
    影片股份有限公司發行，得利影視公司取得國內代理權，有
    「實習醫生格雷第5季」視聽著作之授權書、及得利影視公
    司之營利事業登記證各1份在卷可稽，均為有著作財產權之
    著作，均可認定。而乙○○及警員在網路標得如附表所示之
    光碟27片，均無合法光碟片用以標識生產區域之來源識別碼
    （SID code），業經乙○○及台灣著作權保護基金會之調查
    專員黃建華於警詢時指陳甚詳，並有鑑識報告一紙在卷可引
    ，扣案如附表所示之光碟27片係侵害合法著作權之盜版光碟
    ，亦可採認。
  (三)金融存款帳戶的存摺、提款卡及密碼，事關存戶個人財產權
    益之保障及生計之維持，除非本人或與本人具密切之關係者
    ，使用該帳戶、提款卡及密碼，否則一般人置於他人不易輕
    易發覺之穩蔽處，妥為保管，如有遭竊或遺失，為免蒙受經
    濟損失，或遭他人冒名盜用，均會儘速報警處理，並向該帳
    所屬之金融行庫辦理掛失，此為社會一般人日常生活經驗之
    共識。而被告於警詢、偵查中均稱其申辦之上開帳戶的存摺
    、提款卡及密碼，在98年5、6月間遺失，警詢中稱並未報警
    ，亦未辦理掛失（警二卷第5-1頁）、偵查中改稱本件案發後
    已辦理掛失。至本院審理時改稱在98年3月間遺失，並於98年
    3月間已辦理掛失（99年8月31日審判筆錄第4頁）。被告關於
    其於日盛銀行帳戶的存摺、提款卡及密碼遺失之時間，前後
    不一，且有無向銀行辦理掛失，辦理掛失的時間等陳述亦有
    出入，則被告在日盛銀行帳戶之上開存摺、提款卡及密碼，
    是否曾經遺失，顯非無疑。經本院向日盛銀行函查被告就其
    上開帳戶曾否向日盛銀行辦理掛失，該銀行回函本院：被告
    之上開帳戶並無辦理掛失，有該行99年9月20日日銀字第099
    2E00111760號函在卷可徵，被告辯稱其於日盛銀行帳戶的存
    摺、提款卡及密碼曾遺失云云，與事證不符，顯係事後卸責
    之詞，核無可採。
  (四)如前揭(一)所述，臺灣魄力公司員工乙○○及員警在網路購買
    盜版光碟，確係將購買所需款項匯入被告日盛銀行之帳戶內
    。而販售盜版光碟之露天拍賣網站帳號「o375o7i」，經透
    過該站購買附表編號2、3盜版光碟之東勢分局查證結果，申
    辦人係虛擬之姓名「王當時，身分證統一編號：Ｚ000000000
    號」，依該身分證向戶役政系統查詢結果為該資料不存在。
    再該帳號販賣時的IP位置查詢結果，使用者為大陸江蘇省徐
    州市的丁迎光，有職務報告及查詢資料各1份（98年偵字第
    16411號卷第6至17頁）在卷可按。販售本件盜版光碟之拍賣
    網站帳號為料既無證據證明與被告有關，惟該網站拍賣者卻
    通知得標購買者將購買款項匯入被告在日盛銀行之帳戶（警
    一卷第18頁、警二卷第48頁），顯見被告前開日盛銀行帳戶
    在本件二次購買時間，均在販賣盜版光碟集團之持用中。
  (五)另自犯罪集團之立場審酌，該集團成員既知利用他人之帳戶
    掩飾犯罪所得，當知社會上一般正常之人如帳戶存摺、提款
    卡、印鑑遭竊或遺失，為防止拾得或竊得之人盜領其存款或
    作為不法使用而徒增訟累，必於發現後立即報警或向金融機
    構辦理掛失止付，在此情形下，如仍以該帳戶作為犯罪工具
    ，則在該集團向他人販賣盜版光碟，並通知對方將款項匯入
    該帳戶後，極有可能因帳戶所有人掛失止付而無法提領，則
    該集團大費周章從事於犯罪之行為，甘冒犯罪後遭追訴、處
    罰之風險，卻只能平白無故替原帳戶所有人匯入金錢，而無
    法遂行犯罪之目的，是以犯罪集團若非確定該帳戶所有人不
    會立即報警或掛失止付，以確定該集團能自由使用該帳戶提
    款、轉帳，當不至於以該帳戶從事犯罪。本件乙○○及警員
    匯款至上開日盛銀行之被告帳戶後，隨即於當日或翌日遭犯
    罪集團成員領取一空，有被告上開帳戶歷史交易表一份在卷
    可引（98年偵字第5164號卷第15、25頁），益徵該犯罪集團
    成員販賣盜版光碟與乙○○及警員時，確有把握本件帳戶所
    有人或使用人不會立即報警或向金融機構辦理掛失止付。足
    見被告確有將上開帳戶之提款卡，連同密碼，提供與犯罪集
    團成員使用之事實無疑。
  (六)綜上，被告客觀上有幫助詐欺取財之事實，主觀上亦有幫助
    詐欺取財不確定之故意，足堪認定。本件事證明確，被告犯
    行堪以認定，應依法論科。
二、按刑法上之幫助犯，係對於犯罪與正犯有共同之認識，而以
    幫助之意思，對於正犯資以助力，而未參與實施犯罪之行為
    者而言（最高法院75年度臺上字第1509號、88年度臺上字第
    1270號判決亦同此意旨）。是以如未參與實施犯罪構成要件
    之行為，而係出於幫助之意思提供助力，即屬幫助犯，而非
    共同正犯。本件被告僅提供帳戶讓購買者匯入款項，其行為
    性質上僅可認為係構成要件以外之幫助行為，尚難遽認係與
    前述販賣盜版光碟集團本於共同犯罪之犯意聯絡，而有參與
    或分擔本件之犯行。核被告丙○○所為，係犯著作權法第90
    條之1第3項之散布侵害著作財產權之光碟罪之幫助犯。又本
    件盜賣光碟集團以網路販賣盜版光碟之侵害著作行為雖有多
    次，惟該集團之販賣行為具有反覆、延續實行之特徵，立法
    時既予特別歸類，定為犯罪構成要件之行為要素，則行為人
    基於概括之犯意，在密切接近之一定時、地持續實行之複次
    行為，倘依社會通念，於客觀上認為符合一個反覆、延續性
    之行為觀念者，於刑法評價上，即應僅成立一罪；學理上所
    稱「集合犯」之職業性、營業性或收集性等具有重複特質之
    犯罪均屬之，例如經營、從事業務、收集、販賣、製造、散
    布等行為概念者是（最高法院九十五年度台上字第一０七九
    號判決意旨參照）。本件正犯行為依前學理應論以集合犯一
    罪，被告之幫助犯行，亦應僅論以一罪。被告幫助他人犯罪
    ，為幫助犯，依刑法第30條第2項之規定，按正犯之刑度減
    輕之。爰審酌被告隨意提供個人極為重要之金融帳戶，供販
    盜版光碟集團獲取犯罪所得，嚴重影響社會秩序，造成犯罪
    偵查困難，致使此類犯罪手法層出不窮，受害民眾增加，及
    被告犯罪後否認犯行，惟並無前科紀錄等一切情狀，量處如
    主文所示之刑，並諭知易科罰金之折算標準。扣案如附表所
    示之盜版光碟27片，均係侵害著作財產權之重製物，不問屬
    於被告與否，均應依著作權法第98條但書之規定，併予宣告
    沒收。
據上論斷，應依刑事訴訟法第299條第1項前段，著作權法第90條
之1第3項、第98條但書，刑法第11條、第30條第1項前段、第2項
、第41條第1項前段，刑法施行法第1條之1第1項、第2項前段，
判決如主文。
本案經檢察官甲○○到庭執行職務
中    華    民    國    99    年    11    月     10    日
                  刑事第五庭    法  官  陳振謙
以上正本證明與原本無異。
如不服本判決應於收受本判決後10日內向本院提出上訴書狀，並
應敘述具體理由。其未敘述上訴理由者，應於上訴期間屆滿後20
日內向本院補提理由書狀（均須按他造當事人之人數附繕本）「
切勿逕送上級法院」。
                                書記官  黃雅雲
中    華    民    國    99    年    11    月     10    日
附表
┌──┬──────┬─────┬─────┬───┬────────┐
│編號│  中文片名  │發行公司  │國內代理商│DVD/片│備         註   │
├──┼──────┼─────┼─────┼───┼────────┤
│1   │篤姬        │日本NHK   │馥薰企業有│1套17 │馥薰公司授權臺灣│
│    │            │（日本放送│限公司    │片    │魄力資訊有限公司│
│    │            │協會）    │          │      │就侵害該影片著作│
│    │            │          │          │      │權行為，有搜證、│
│    │            │          │          │      │取締、告訴及和解│
│    │            │          │          │      │的權利          │
├──┼──────┼─────┼─────┼───┼────────┤
│2   │實習醫生格雷│BUENA     │得利影視股│1套9片│                │
│    │第5季       │VISTA HOME│份有限公司│      │                │
│    │            │ENTERTAINM│          │      │                │
│    │            │,INC.     │          │      │                │
├──┼──────┼─────┼─────┼───┼────────┤
│3   │變形金剛2   │美商派拉蒙│得利影視股│1片   │                │
│    │            │影片股份有│份有限公司│      │                │
│    │            │限公司    │          │      │                │
├──┴──────┴─────┴─────┴───┴────────┤
│總計   3部影片，27片DVD                                             │
└──────────────────────────────────┘
附錄本案論罪科刑法條：
著作權法第91條之1
擅自以移轉所有權之方法散布著作原件或其重製物而侵害他人之
著作財產權者，處3年以下有期徒刑、拘役，或科或併科新臺幣
50萬元以下罰金。
明知係侵害著作財產權之重製物而散布或意圖散布而公開陳列或
持有者，處3年以下有期徒刑，得併科新臺幣7萬元以上75 萬元
以下罰金。
犯前項之罪，其重製物為光碟者，處6月以上3年以下有期徒刑，
得併科新臺幣20萬元以上2百萬元以下罰金。但違反第87條第4款
規定輸入之光碟，不在此限。
犯前二項之罪，經供出其物品來源，因而破獲者，得減輕其刑。

司法院資訊處製作；財團法人民間司法改革基金會備份。
